臺灣高等法院臺中分院刑事判決　　　　96年度上易字第1191號
上　訴　人　臺灣彰化地方法院檢察署檢察官
被　　　告　乙○○
　　　　　　　　　　號
上列上訴人因被告毒品危害防制條例案件，不服臺灣彰化地方法
院96年度易字第179號中華民國96年5月3日第一審判決（起訴案
號：臺灣彰化地方法院檢察署95年度毒偵字第4146號，併辦：96
年度毒偵字第2455、2456、3047號），提起上訴，本院判決如下
：
    主  文
原判決撤銷。
乙○○施用第二級毒品，累犯，處有期徒刑陸月，如易科罰金，
以新臺幣壹仟元折算壹日；減為有期徒刑月，如易科罰金，以
新臺幣壹仟元折算壹日，扣案之甲基安非他命壹包（毛重零點貳
伍公克）沒收銷燬之。
    事  實
一、乙○○前因過失傷害案件，經臺灣彰化地方法院以民國九十
    三年度交易字第九八號判處有期徒刑四月確定，復因詐欺、
    侵占案件，經同院以九十三年度易字第一○三二號分別判處
    有期徒刑四月、三月，應執行有期徒刑六月確定，上開二案
    ，再經同院以九十五年度聲字第六五七號裁定合併定其應執
    行之刑為有期徒刑十月確定，嗣經送監執行，甫於九十五年
    六月十一日縮刑期滿，而執行完畢。另因施用毒品案件，經
    同院以九十二年度毒聲字第二二四五號裁定送觀察、勒戒後
    ，認有繼續施用毒品之傾向，再經同院以九十三年度毒聲字
    第七七三號裁定送強制戒治，嗣經評定認無繼續強制戒治之
    必要，於九十四年八月十二日執行完畢釋放，並由臺灣彰化
    地方法院檢察署檢察官以九十四年度戒毒偵字第三○三、三
    ○四、三○五號為不起訴處分確定。詎乙○○於前開強制戒
    治執行完畢釋放後五年內，仍不知悔改，竟於九十五年八月
    二十七日晚上十一時許，在其位於彰化縣彰化市○○里○○
    街二一二巷一弄十九號住所內，以將第二級毒品甲基安非他
    命置於玻璃球管內用火燒烤而吸其煙霧之方式，施用第二級
    毒品甲基安非他命一次。嗣於九十五年八月三十日下午三時
    許，為警持同院核發之搜索票至其上開住所搜索而當場查獲
    ，並扣得第二級毒品甲基安非他命一包（毛重○點二五公克
    ），始悉上情。
二、案經彰化縣警察局彰化分局報告臺灣彰化地方法院檢察署檢
    察官偵查起訴。
    理  由
一、上揭事實，業據被告乙○○於原審審理時坦承不諱，且其於
    九十五年八月三十日為警查獲時所採取之尿液，經送鑑驗結
    果，確呈甲基安非他命陽性反應，此有委託檢驗尿液代號與
    真實姓名對照認證單、詮昕科技股份有限公司濫用藥物尿液
    檢驗報告書、應受尿液採驗人尿液檢體採集送驗紀錄表各一
    紙在卷可稽，復有照片二幀在卷為證，以及甲基安非他命一
    包扣案為憑，足徵被告之自白確與事實相符。又被告前因施
    用毒品案件，經原審法院以九十二年度毒聲字第二二四五號
    裁定送觀察、勒戒後，認有繼續施用毒品之傾向，再經同院
    以九十三年度毒聲字第七七三號裁定送強制戒治，嗣經評定
    認無繼續強制戒治之必要，於九十四年八月十二日執行完畢
    釋放，並由臺灣彰化地方法院檢察署檢察官以九十四年度戒
    毒偵字第三○三、三○四、三○五號為不起訴處分確定等情
    ，有臺灣彰化地方法院檢察署刑案資料查註紀錄表及臺灣高
    等法院被告全國前案紀錄表各一份在卷可考。被告於九十四
    年八月十二日強制戒治執行完畢釋放後，五年內再犯本件施
    用第二級毒品犯行，依毒品危害防制條例第二十三條第二項
    規定，自應依法論科。本件事證明確，被告施用第二級毒品
    甲基安非他命之犯行，應堪認定。
三、核被告所為，係犯毒品危害防制條例第十條第二項之施用第
    二級毒品罪。被告為施用第二級毒品，而持有該級毒品，其
    持有之低度行為，應為施用之高度行為所吸收，不另論罪。
    被告前因過失傷害案件，經原審法院以九十三年度交易字第
    九八號判處有期徒刑四月確定，因詐欺、侵占案件，經同院
    以九十三年度易字第一○三二號分別判處有期徒刑四月、三
    月，應執行有期徒刑六月確定，上開二案，再經同院以九十
    五年度聲字第六五七號裁定合併定其應執行之刑為有期徒刑
    十月確定，嗣經送監執行，甫於九十五年六月十一日縮刑期
    滿，而執行完畢，此有臺灣彰化地方法院檢察署刑案資料查
    註紀錄表及臺灣高等法院被告前案紀錄表各一份在卷可按，
    其於受有期徒刑執行完畢後，五年以內故意再犯本件有期徒
    刑以上之罪，為累犯，應依刑法第四十七條第一項規定，加
    重其刑。
四、原審認被告罪證明確，予以論罪科刑，固非無見。然《中華
    民國九十六年罪犯減刑條例》業經立法院九十六年六月十五
    日三讀通過，定於九十六年七月十六日施行，且被告犯罪時
    間在中華民國九十六年四月二十四日以前，所犯為毒品危害
    防制條例第十條第二項之罪，合於減刑條件，原審未及審酌
    同條例規定減其宣告刑，尚有未恰。檢察官上訴意旨，以原
    審未及審酌被告自九十五年九月上旬某日起至同年十二月七
    日上午七時十分止，施用第二級毒品多次，及被告於九十六
    年一月四日上午六時許、同年六月二十一日晚上八時許施用
    第二級毒品各1次之行為（併案部分），固非可取（詳如後
    述），惟原審判決既有上開可議之處，即屬無可維持，應由
    本院撤銷改判。爰審酌被告前因施用毒品犯行曾經強制戒治
    ，竟又再施用毒品不輟，顯然其意志力薄弱，迄未戒除毒癮
    ，無視於毒品對於自身健康之戕害及國家對於杜絕毒品犯罪
    之禁令，惡性非輕，惟兼衡被告施用第二級毒品之手段、次
    數，且其犯行性質上乃屬對自我身心健康之自戕行為，尚未
    嚴重破壞社會秩序、侵害他人權益，及犯後坦承犯行等一切
    情狀，量處如主文第二項所示之刑，並依《中華民國九十六
    年罪犯減刑條例》第二條第一項第三款規定，減其刑期二分
    之一，並諭知易科罰金之折算標準，以資懲儆。扣案之甲基
    安非他命一包（毛重○點二五公克），為毒品危害防制條例
    第二條第二項第二款所稱之第二級毒品，應依同條例第十八
    條第一項前段規定，沒收銷燬之。
五、臺灣彰化地方法院檢察署九十六年度毒偵字第二四五五、二
    四五六、三○四七號移送併辦意旨略以：被告另自九十五年
    九月上旬某日起至同年十二月七日上午七時十分許止，在彰
    化縣彰化火車站等處，施用第二級毒品甲基安非他命多次；
    又於九十六年一月四日上午六時許、同年六月二十一日晚上
    八時許，在其上開住所，施用第二級毒品甲基安非他命各一
    次；且認其施用毒品具有成癮性，必然是反覆為之，因認被
    告上開多次施用第二級毒品犯行與前揭論罪科刑業經起訴之
    施用第二級毒品犯行間，屬於包括一罪之集合犯，應移送本
    院併案審理等語。惟查：
(一)、施用毒品致成癮者，固所多見，但施用後而有意戒斷者，亦
    不在少數，因此，尚不得以施用毒品可能成癮，即推斷施用
    者必定持續不斷地施用毒品。本件併案部分，被告於九十五
    年十二月九日、九十六年一月五日、九十六年六月二十三日
    被查獲後，經採尿送驗結果，呈甲基安非他命陽性反應，固
    有尿液檢驗報告可證。然上開尿液檢驗報告，僅能證明被告
    於該三次被查獲前四日內，有施用第二級毒品甲基安非他命
    之事實，尚難憑以證明被告於此段時間以外之其他時間內，
    有持續不斷地施用第二級毒品甲基安非他命。
(二)、刑法第五十六條連續犯之規定業於九十四年一月七日修正公
    布刪除，並於九十五年七月一日施行，而依新法對於上開反
    覆實施犯罪模式之對應處置，除合於「接續犯」或「包括一
    罪」之情形外，則僅能依數罪併罰之規定個別處斷。又連續
    數行為而犯同一之罪名，部分之數行為，發生在新法施行前
    者，新法施行後，該部分適用最有利於行為人之法律，若其
    中部分之一行為或數行為，發生在新法施行後者，該部分不
    能論以連續犯（最高法院95年第8次刑事庭會議決議意旨參
    照）。而依最高法院86年台上字第3295號判例意旨，數行為
    於同時同地或密切接近之時地實施，侵害同一之法益，各行
    為之獨立性極為薄弱，依一般社會健全觀念，在時間差距上
    ，難以強行分開，在刑法評價上，以視為數個舉動之接續施
    行，合為包括之一行為予以評價，較為合理，方屬接續犯之
    範疇，足見「接續犯」之成立，係以時、空密接性為前提要
    件，即透過對於同一法益之同種類侵害行為繼續不間斷之實
    行，業已稀釋個別行為之獨立性，致使刑法評價時將之視為
    單一、整體之犯罪行為，以符合社會一般人對於行為概念之
    認知，並與行為人之犯罪目的相互結合；至於學理上「包括
    一罪」概念中，與施用毒品之犯罪型態較有關聯者，應屬「
    集合犯」之態樣，此即依一般社會通念，特定犯罪行為具有
    反覆實施之特性，立法者於制定刑罰法律之初，亦已認知該
    種行為類型之反覆性，而有意藉由法條中客觀構成要件之行
    為要素，含括上開具有反覆實施特性之數個犯罪行為，仍僅
    接受一次刑法之評價為已足。然施用毒品犯罪，或為零星偶
    一之施用，或長期不間斷的反覆施用，均有其可能性，是自
    難認立法者於制定刑罰法律之初，已認知施用毒品行為必屬
    具反覆性之犯罪，且有意藉由法條中客觀構成要件之行為要
    素，含括上開具有反覆實施特性之數個犯罪行為。況實務上
    最高法院歷來僅將專以觸犯該等法條之罪，為其日常生活之
    職業者之常業犯，認為其性質上屬多數行為之集合犯，在法
    律上將之擬制為一罪（即學理上稱之實質上一罪）（參照最
    高法院92年度台上字第5115號、92年度台上字第4959號、93
    年度台上字第3609號、94年度台上字第4567號等裁判意旨）
    ，而本次刑法修正既依據「刑罰公平原則」之考量，刪除有
    關連續犯之規定，並將含有連續犯性質之常業犯一併全數刪
    除（參見刑法修正草案總說明），則再以集合犯之概念評價
    多數施用毒品之行為，即有不當。因此，多次施用毒品犯罪
    之行為，當無論以「集合犯」之餘地，此時則應回歸一般刑
    法上行為單、複數之認定，而予論罪科刑，較稱妥適。是縱
    使驗尿結果可得證明被告於九十五年十二月九日、九十六年
    一月五日、九十六年六月二十三日被查獲前四日內有施用第
    二級毒品犯行，檢察官認與被告於九十五年八月三十日被查
    獲前之施用毒品行為（即被告於九十五年八月二十七日施用
    第二級毒品甲基安非他命有罪部分），有集合犯之實質上一
    罪關係，自有誤會。
(三)、綜上所述，檢察官移送併辦之事實與被告經論罪科刑之犯行
    ，非屬集合犯之實質上一罪，自無裁判上一罪之關係，無從
    併案審理，是檢察官認此部分與本案有集合犯之實質上一罪
    關係而聲請併辦，自有誤會，應檢還檢察官依法處理。
六、又被告受合法傳喚，無正當理由不到庭，爰不待其陳述，逕
    行判決如前。
據上論結，應依刑事訴訟法第三百七十一條、第三百六十九條第
一項前段、第三百六十四條、第二百九十九條第一項前段，毒品
危害防制條例第十條第二項、第十八條第一項前段，刑法第十一
條前段、第四十七條第一項、第四十一條第一項前段，中華民國
九十六年罪犯減刑條例第二條第一項第三款、第七條第一項、第
二項，判決如主文。
本案經檢察官甲○○到庭執行職務。
中　　華　　民　　國　　96　　年　　8 　　月　　9 　　日
            刑事第八庭  審判長法　官　羅　得　村
                              法　官　張　靜　琪
                              法　官　陳　宏　卿
上列正本證明與原本無異。
不得上訴。
                              書記官　柯　孟　伶
中　　華　　民　　國　　96　　年　　8 　　月　　9 　　日
